臺灣臺南地方法院民事裁定　　　　　　　　100年度破字第3號
聲　請　人　乙○○
上列當事人聲請宣告破產事件，本院裁定如下：
    主  文
聲請駁回。
程序費用由聲請人負擔。
    理  由
一、本聲請意旨略以：聲請人因無固定職業，僅於小吃店擔任鐘
    點工，因而入不敷出，而向銀行辦理信用卡及信用貸款，嗣
    因循環利息利滾利，致積欠如附表所示銀行共計約新臺幣（
    下同）2,325,631元之債務。而因聲請人現每月僅有收入15,
    000元，生活尚堪無虞，惟仍無法依據消費者債務清理條例
    聲請更生或清算。其父戊○○今贈與其30萬元以供破產之清
    償，另贈與10萬元充作破產管理人之費用。為此爰依破產法
    第58條之規定，檢具債權人清冊、贈與契約、贈與標的證明
    、切結書、債務人財產說明書、戶籍謄本等文件聲請准予宣
    告破產等語。
二、按破產管理人之報酬為財團費用；破產人及其家屬之必要生
    活費，視為財團費用。財團費用及財團債務，應先於破產債
    權，隨時由破產財團清償之。破產宣告後，如破產財團之財
    產不敷清償財團費用及財團債務時，法院因破產管理人之聲
    請，應以裁定宣告破產終止，破產法第95條第1項第3款、同
    條第2項、第97條、第148條分別定有明文。又破產法第57條
    規定，債務人不能清償債務者，固得宣告破產，然依上開破
    產法第148條規定之旨趣，如債務人之財產不敷清償破產財
    團費用及財團債務時，即應認無宣告破產之實益，最高法院
    86年度臺抗字第479號裁定可資參照。是以破產程序，乃債
    務人無力對全體債權人清償債務時，由法院介入，強制將債
    務人之全部財產依一定程序為變價及分配，使全體債權人得
    以公平受償之程序。故債務人之財產如可預見不敷清償破產
    財團費用及財團債務，致使多數債權人之普通債權無法獲得
    公平滿足，即無宣告破產之實益，而如仍進行破產程序，顯
    與破產制度之本旨及目的有違，即不應准許。
三、經查：
  (一)聲請人主張積欠如附表所示債權人之債務共計2,325,631元
    ，業據其提出債務人之債權人清冊1份、財團法人聯合徵信
    中心當事人綜合信用報告及債權人清冊各1份，並有各債權
    人陳報債權之函文附卷可稽（見本院卷第6-11、191-215頁
    ），應堪信為真實。又其主張現有資產現金40萬元，並提出
    台新國際商業銀行（下稱台新銀行）之支票2紙（見本院卷
    第224頁），均屬有據。本院職權調取之聲請人97至99年度
    稅務閘門財產所得調件明細表（見本院卷第39-42、231頁）
    ，僅有97、98年度各有516,192元、421,875元所得，99年度
    並無所得收入，且名下均無財產，是聲請人主張其所有之財
    產不足清償債務，而有宣告破產之原因，堪認屬實。
  (二)聲請人另主張其每月薪資為15,000元乙節，故據其提出「己
    ○清粥小吃店」員工薪資證明書為證（見本院卷第19頁），
    然觀之聲請人99年度稅務閘門財產所得調件明細表上並未顯
    示聲請人有薪資所得或其他收入，是聲請人每月是否確有15
    ,000元之收入，已非無疑。況聲請人自承其借居臺南市永康
    區住處，交通費每月僅需600元（見本院卷第105頁），而「
    己○清粥小吃店」位於高雄市鳳山區，工作地與居住地所距
    甚遙，往返之交通費應所費不貲，聲請人上開所述與一般亦
    非相符，是在聲請人未能提出其他佐證之情況下，尚難單憑
    上開員工薪資證明書，遽認聲請人此部分之主張為可採。
  (三)次按父母對於未成年子女之扶養義務，不因結婚經撤銷或離
    婚而受影響，民法第1116條之2定有明文，聲請人雖已與前
    配偶庚○○（即辛○○）離婚，並約定未成年子女丁○○（
    83年9月生，17歲）、丙○○（86年6月生，14歲）親權歸由
    庚○○行使，有戶籍謄本、個人戶籍資料查詢附卷可參（見
    本院卷第18、239-240頁），惟依前揭規定意旨，聲請人尚
    不因離婚而解免扶養丁○○、丙○○之義務。又依行政院主
    計處公布之98年度家庭收支調查報告記載，臺灣區平均每戶
    人數為3.34人，消費支出為887,605元，可知每人每年平均
    消費支出約為265,750元（計算式：887,605÷3.34＝265,75
    0，以下計算式小數點以下四捨五入），如以每人每年平均
    消費支出，計算聲請人及其未成年子女每年應支出之必要生
    活費用，應為531,500元（計算式：265,750＋265,750×2÷
    2＝531,500）。又聲請人之父親戊○○（33年7月生，67 歲
    ），名下並無財產，98、99年度分別僅有所得4,004元、1,8
    71元，育有聲請人、壬○○、癸○○等子女之事實，亦有戊
    ○○之全戶戶口名簿影像資料、稅務閘門財產所得調件明細
    表在卷可證（見本院卷第48-49、227-230、232-233頁），
    亦堪認有受聲請人扶養之必要，是如依上開每人平均消費支
    出計算，則聲請人每年至少亦應負擔66,438元（計算式：26
    5,750÷4{子女3人及配偶}＝66,438）。承上所述，聲請人
    及其家屬每年生活必要費用至少即為597,938元（計算式：5
    31,500+66,437＝597,938）。退而言之，縱以內政部公布之
    99年度臺南市每人每月最低生活費9,829元，計算聲請人及
    其未成年子女、其父戊○○每年應支出之必要生活費用，則
    聲請人每年應支出之必要生活費用及扶養費，最少亦需265,
    380元（計算式：[9,829＋9,829×2÷2＋9,829÷4]×12＝2
    65,380）。
  (四)再者，破產程序必須召開債權人會議、出售資產、分配破產
    財團，通常1年尚無法終結，依司法院頒布之各級法院辦案
    期限實施要點第2點之規定，破產事件之辦案期限則為2年，
    縱令審酌本件破產程序較為單純，而以1年計算。且依目前
    破產實務，破產管理人之報酬至少約需50,000元，足見本院
    如宣告聲請人破產，聲請人至少即應支出破產管理人之報酬
    50,000元。則聲請人所應支出之破產管理人之報酬、其個人
    及其家屬之必要生活費用等財團費用至少需要647,938元（
    計算式：50,000＋597,938＝647,938）。是聲請人主張其每
    月有15,000元收入，並有40萬元現金之財產等節，縱或屬實
    ，然聲請人於破產進行中之資產亦僅有58萬元（計算式：15
    ,000×12＋40萬＝58萬元），顯然亦不敷清償破產財團費用
    。
  (五)況聲請人尚未能證明其每月收入有15,000元，已如前述，是
    縱以每人每月最低生活費用計算破產財團費用，至少需315,
    380元（計算式：50,000＋265,380＝315,380），則其現有
    之40萬元新金得用以實際清償債務之餘額僅84,620元，與現
    有之債務相較，各債權所得受清償比例僅約3.6％。又其債
    務發生之原因，係聲請人在未予計算利息負擔及償債能力之
    情形下，大量向金融機關陸續辦理信用卡、現金卡及支借信
    用貸款所致，致循環利息沈重顯然超出聲請人得以負擔之數
    額，則就其債務發生之原因及債權得受償之比例為斟酌，若
    准予破產而使聲請人得以免除其餘超過96％之債務，實難認
    符合債權債務間相對之衡平。
四、綜上所述，本件聲請人主張現有資產現金40萬元，縱或屬實
    ，顯然亦不敷清償破產財團費用，遑論於清償財團債務後，
    再將剩餘之財產，分配予其他債權人，揆諸前揭說明，本件
    自無宣告破產之實益。縱認聲請人及其家屬得拮据度日，而
    以較低標準計算財團費用，則斟酌本件破產財團與債權得受
    償之比例，若准予破產而使其得以免除其餘已逾96％之債務
    ，實不符合衡平法則及破產法調和債務人重生機能及債權人
    權益保障之立法目的。從而，聲請人聲請宣告破產，為無理
    由，應予駁回。
五、依破產法第5條、民事訴訟法第95條、第78條、裁定如主文
    。
中　　華　　民　　國　 100　　年　　9 　　月　　9 　　日
                  民事第三庭    法  官　李音儀
以上正本係照原本作成。
如對本裁定抗告須於裁定送達後10日內向本院提出抗告狀，並應
繳納抗告費新台幣1000元整。
中　　華　　民　　國　 100　　年　　9 　　月　　9 　　日
                                書記官　莊淑雅
附表
┌─┬──────────────────┬────────┐
│  │債權人                              │債權金額        │
├─┼──────────────────┼────────┤
│1 │國泰世華商業銀行股份有限公司        │711,557         │
├─┼──────────────────┼────────┤
│2 │甲○（台灣）商業銀行股份有限公司    │319,506         │
├─┼──────────────────┼────────┤
│3 │渣打國際商業銀行股份有限公司        │138,544         │
├─┼──────────────────┼────────┤
│4 │板信商業銀行股份有限公司            │53,000          │
├─┼──────────────────┼────────┤
│5 │遠東國際商業銀行股份有限公司        │473,095         │
├─┼──────────────────┼────────┤
│6 │萬泰商業銀行股份有限公司            │54,164          │
├─┼──────────────────┼────────┤
│7 │台新國際商業銀行股份有限公司        │354,000         │
├─┼──────────────────┼────────┤
│8 │中國信託商業銀行股份有限公司        │221,765         │
├─┼──────────────────┼────────┤
│  │合計                                │2,325,631       │
└─┴──────────────────┴────────┘
